臺灣高等法院刑事判決　　　　　　　　　　　　　九十一年度上易字第二九六號
　　上　訴　人
　　即　被　告　甲○○
　　選任辯護人　邱鎮北　律師
　　　　　　　　黃政雄　律師
右上訴人即被告因違反電子遊戲場業管理條例案件，不服臺灣桃園地方法院九十一年
度易字第三一九號，中華民國九十一年九月五日第一審判決（起訴案號：臺灣桃園地
方法院檢察署九十年度偵字第一四三八０號）提起上訴，本院判決如左：
    主  文
上訴駁回。
    事  實
一、甲○○於民國（下同）八十四年間，曾犯賭博罪，經台灣桃園地方法院（八十四
    年度易字第二五六七號）判處有期徒刑六月，如易科罰金以三百元折算一日確定
    在案，並於同年十月四日易科罰金執行完畢，仍不知悔改（於本案不成立累犯）
    。自九十年六月一日起，以每月新臺幣（下同）二萬八千元之代價受僱於李崇明
    （未據起訴），並與李崇明共同基於犯意之聯絡，在李崇明所經營，但未依電子
    遊戲場業管理條例規定辦理營利事業登記，位於桃園縣桃園市○○路六十號地下
    一樓，內擺設有固定程式之主機板，透過遊戲卡匣，以電視顯現影像之電子遊戲
    機台「八人座賓果行星」一台、「八人座賽馬」一台、「滿天星」四十二台，合
    計四十四台電子遊戲機之「帝院遊樂場」擔任現場經理人，負責管理「帝院遊樂
    場」內日常事務，並僱用小姐、收取到場之不特定客人所交付之把玩費用等相關
    經營事項，與李崇明共同經營未辦理營利事業登記之帝院遊樂場。嗣於九十年七
    月五日凌晨零時四十五分許，在上址經警查獲。
二、案經桃園縣警察局桃園分局報告臺灣桃園地方法院檢察署檢察官偵查起訴。
    理  由
一、訊據上訴人即被告甲○○固坦承受僱於證人李崇明，在右開電子遊樂場工作等情
    ，惟矢口否認犯行，辯稱：只是單純受僱於人，且僅是該遊樂場之服務人員，其
    並不知該遊樂場並未經依照電子遊戲場業管理條例辦理電子遊戲場之登記云云。
    其辯護人為被告辯護稱：該店係由證人李崇明與擁有該遊樂場合法營利事業登記
    證之負責人曾箱合夥經營，雖尚在停業中，且未依照電子遊戲場業管理條例辦理
    電子遊戲場之登記，但不屬於無照營業，且電子遊戲場業管理條例係處罰經營遊
    戲場之負責人，茲查被告僅係受僱員工，並非負責人，被告並不知該店無照經營
    電子遊戲場業，被告依法無向主管機關為營利事業登記之義務，非為同條例第十
    五條處罰之行為主體云云。
二、惟查：
（一）被告實為前開電子遊戲場之現場負責人一節，業據其於警訊及偵查、原審坦承
      不諱，該店員工陳瑞芬於警訊中亦指稱當初係向被告應徵工作云云（參見偵查
      卷第八頁反面）。即此，被告於本院翻異前詞辯稱：其並非該店之現場負責人
      云云，應係避就之詞，不足採信。
（二）次查，前揭遊樂場之營利事業登記證上所載之負責人雖為曾箱，但曾箱早已於
      八十四年間，將該店頂讓於熊鎮遠經營一節，業據證人曾箱於偵查及原審證述
      在卷（參見卷第二十八頁、原審卷第三十七頁），復有該店之營利事業登記證
      影本在卷可參（參見偵查卷第十六頁）。另查，被告及證人陳瑞芬、謝玉英均
      陳稱不認識曾箱云云（參見偵查卷第四頁反面、第五頁反面、第十頁反面、第
      十四頁正面）。被告、證人謝玉英並陳稱該店實際負責人為李崇明等語（參見
      偵查卷第二十八頁、第四十頁反面、原審及本院審理筆錄），核與李崇明於原
      審訊問時所供（參見原審卷第三十九頁）相符。是以，被告及選任辯護人所辯
      ：該店係由證人李崇明與擁有該遊樂場合法營利事業登記證之負責人曾箱合夥
      經營云云，與事實不符，並非足採。另按，行政處分之效力，就人而言，應僅
      及於行政處分之對象，原則上不及於行政處分對象以外之人。又按電子遊戲場
      業管理條例第十二條規定：「電子遊戲場業之負責人或營業場所管理人有下列
      情形之一者，不得充任之；其已充任者，由主管機關撤銷其負責人或營業場所
      管理人之登記：．．．。」，是電子遊戲場之營利事業登記申請核准與否，除
      硬體設施外，更涉及負責人之個人紀錄之良否。且依同條例第十一條第二項規
      定，如有變更，應辦理變更登記。從而，依法取得電子遊戲場業營利事業登記
      者，應依其營利事業登記證所載之內容經營，不得任意轉讓他人經營，或變更
      經營場所及項目，否則無異承認得以人頭申請，再私自轉讓經營之扭曲現象，
      亦喪失管理之功能。經查：「帝院遊樂場」於七十五年十二月四日，由案外人
      許景星申請營利事業登記，並經核准，核准內容為兒童乘騎遊樂器具合計十六
      台。於八十一年六月十日，因證遺失，辦理補證登記。嗣於八十四年十月二十
      一日許景星將之轉讓予證人曾箱，並依法辦理變更登記。其後於八十四年十一
      月十四日聲請變更所營項目為遊樂電玩之經營並經核准，此有桃園縣政府九十
      一年三月六日府建登字第○九一○○四○四三五號函暨所附之營利事業登記抄
      本、桃商登字第○○○六六四三八號桃園縣政府營利事業登記證；及九十一年
      六月二十五日府建登字第○九一○一二九六三○號函暨所附變更登記之相關申
      請文件等在卷可稽（參原審卷第二十九頁、第六十二頁至第七十頁）。因此，
      該營利事業登記證係核發予許景星，後轉讓予證人曾箱。證人李崇明並非該營
      利事業登記證之受核發人，不為該項行政處分效力所及，本諸上開規定，自不
      得經營電子遊戲場業。不因第三人即證人曾箱個人擁有合法證照而受影響。被
      告所稱：該店係由證人李崇明與擁有該遊樂場合法營利事業登記證之負責人曾
      箱合夥經營云云，無非係障眼詐詞，不足採信。其明知李崇明並未領得合法證
      照，卻執意受僱於李崇明，並擔任現場負責人，自難辭罪責。
（三）被告於警訊時供稱：「我於九十年六月初開始至該店工作，職位是現場負責人
      。」（參偵卷第六頁背面），嗣於偵查中亦稱：「我是現場負責人，沒有看過
      曾箱。」（參偵卷第二十七頁背面），其後於原審調查時供稱：「在六月初受
      僱於帝院遊戲樂場，．．．，老闆不在的時候，由我收錢，我受僱後，老闆只
      有來過一、二次，通常去巡一下就走了，我如果有收到客人的錢，就會轉交給
      他。」等語（參原審九十一年四月三日訊問筆錄）。參以證人即該遊戲場之服
      務小姐陳瑞芬於警訊時亦陳稱：「於九十年七月二日開始工作，向甲○○應徵
      。」等語（參偵卷第八頁背面），以及證人李崇明到庭證稱：該店由伊經營，
      被告為現場服務人員，伊不在時，店裡的事就由被告處理等語（參原審九十一
      年四月十九日訊問筆錄）。由被告所負責之工作項目，由收錢到應徵小姐等均
      無不參與，而且被告自受僱於證人李崇明後，亦只見過李崇明二次，足見其就
      「帝院遊戲場」之管理，並非僅僅係一般受僱人而已，縱非實際出資之經營者
      ，然其既明知證人李崇明違法擺設電動遊戲機台經營電子遊戲場業之情形，仍
      同意以每月二萬八元之代價擔任現場負責人，並於為警查獲時，出面應訊，參
      以被告前曾有擺設電動賭博機之犯罪前科，業據其供述在卷，復有前科紀錄表
      在卷足稽，衡情其當知未領有營利事業登記證及依照電子遊戲場業管理條例辦
      理電子遊戲場之登記，即不得合法經營該項業務。綜上，被告與證人李崇明間
      就違反電子遊戲場業管理條例之犯行，自具有犯意聯絡及行為分擔甚明。
（四）綜合上述，被告所辯實係脫卸之詞，不足採信。本件事證明確，被告犯行洵堪
      認定。
三、按電子遊戲場業管理條例業於八十九年二月三日公布，依該條例第三十九條及中
    央法規標準法第十三條規定，該條例已自同年二月五日生效，依該條例第三條、
    第四條規定，設置利用電、電子、電腦、機械或其他類似方式操縱，以產生或顯
    示聲光影像、圖案、動作之遊樂機具，或利用上述方式操縱鋼珠或鋼片發射之遊
    樂機具，供不特定人為鋼珠類或娛樂類遊戲之營利事業，為電子遊戲場業，依同
    條例第十一條第一項規定，於申請營利事業登記時，除應依相關法令辦理外，應
    向直轄巿、縣（巿）主管機關申請核發營利事業登記證及營業級別證，並辦理下
    列事項之登記：一營業級別、二機具類別、三營業場所管理人、四營業場所之地
    址，未依該條例辦理營利事業登記者，依同條例第十五條之規定，即不得經營電
    子遊戲場業。被告違反前揭之規定，核被告所為，係犯電子遊戲場業管理條例第
    二十二條之罪，其與李崇明就上開犯行有犯意聯絡及行為分擔，為共同正犯。原
    審引據電子遊戲場業管理條例第二十二條，刑法第十一條前段、第四十一條第一
    項前段、第三十八條第一項第二款，罰金罰鍰提高標準條例第二條，並審酌被告
    犯罪之動機、目的、素行、所經營遊戲場業之規模、涉案情節較輕以及犯後態度
    等一切情狀，判拘役五十日，並諭知易科罰金之折算標準。另電子遊戲機台「八
    人座賓果行星」一台、「八人座賽馬」一台、「滿天星」四十二台，合計四十四
    台係共犯李崇明所有供犯罪所用之物，雖未扣案，但不能證明業已滅失，亦宣告
    沒收。於法均無違誤，量刑亦屬允洽。被告猶執前詞上訴否認犯罪，為無理由，
    應予駁回。
四、據上論斷，應依刑事訴訟法第三百六十八條，判決如主文。
本案經檢察官沈世箴到庭執行職務。
中      華      民      國    九十一    年    十一    月    二十六    日
                              臺灣高等法院刑事第九庭
                                  審判長法  官  李  文  成
                                        法  官  官  有  明
      法  官  周  盈  文
右正本證明與原本無異。
不得上訴。
                                        書記官  余  姿  慧
中      華      民      國    九十一    年    十一    月    二十六    日
附錄：本案論罪科刑法條全文
電子遊戲場業管理條例第二十二條
違反第十五條規定者，處行為人一年以下有期徒刑、拘役或科或併科新台幣五十萬元
以上二百五十萬元以下罰金。
